【裁判字號】    97,交抗,2019
【裁判日期】    980323
【裁判案由】    違反道路交通管理處罰條例
【裁判全文】
臺灣高等法院交通事件裁定            97年度交抗字第2019號
抗  告  人
即受處分人  甲○○
上列抗告人即受處分人因違反道路交通管理處罰條例案件，不服
臺灣基隆地方法院中華民國九十七年十月二十一日所為裁定（九
十七年度交聲字第三一六號），提起抗告，本院裁定如下：
    主  文
原裁定撤銷，發回臺灣基隆地方法院。
    理  由
一、原處分意旨略以：受處分人甲○○於民國九十七年六月二十
    二日晚間八時四十三分許，騎乘劉益銘所有車號Ｐ３６－６
    ６９號重型機車（業經車主劉益銘依法辦理歸責在案），行
    經臺北市○○○路○段「師範大學」前（自西往東方向）限
    速五十公里路段，因行車時速達七十公里，為警以雷達測速
    儀器（以下簡稱「系爭雷達測速儀器」）照相採證後，逕行
    製單舉發，依道路交通管理處罰條例第四十條第一項規定，
    裁處受處分人罰鍰新臺幣（下同）一千四百元，併依同條例
    第六十三條第一項第一款規定，記違規點數一點。受處分人
    不服聲明異議，原審法院調查後，仍認受處分人有超速行駛
    之事實，而裁定駁回其異議之聲明。
二、抗告意旨略以：警方所提之文件不能證明系爭雷達測速儀器
    檢驗合格，舉發當屬無效，請求撤銷原處分云云。
三、按汽（機）車駕駛人，行車速度超過規定之最高時速，或低
    於規定之最低時速，除有第四十三條第一項第二款之情形外
    （即除有『行車速度，超過規定之最高時速六十公里以上』
    之情形外），處新臺幣一千二百元以上二千四百元以下罰鍰
    。行政院九十五年六月二十三日行政院院臺交字第０九五０
    ０八七六八五號令發布，九十五年七月一日施行之道路交通
    管理處罰條例第四十條定有明文；且汽（機）車駕駛人有同
    條例第四十條情形，除依原條款處罰鍰外，並記違規點數一
    點之處分，同條例第六十三條第一項第一款亦有明定。
四、經查：
（一）受處分人於九十七年六月二十二日晚間八時四十三分，騎
      乘劉益銘所有車號Ｐ３６－６６９號重型機車，行經臺北
      市○○○路○段「師範大學」前（自西往東方向）限速五
      十公里路段，因涉有行車時速達七十公里，超速二十公里
      以上四十公里以下，為警以系爭雷達測速儀器照相採證後
      逕行製單舉發等情，業據受處分人自承在卷，並有舉發違
      反道路交通管理事件通知單、臺北市政府警察局大安分局
      九十七年八月十四日北市警安分交字第０九七三二五一八
      八００號函（均影本）及舉發照片等證據在卷可稽，自堪
      認定。
（二）受處分人以系爭雷達測速儀器未經經濟部標準檢驗局「檢
      定合格」置辯，而舉發單位則提出二份「雷達測速儀檢定
      合格證書」，測速儀拆解照片三張為證（見原審卷第十、
      二十四頁，第四十三、四十四頁），是本案之爭點在於攝
      得舉發照片之雷達測速儀於本案違規行為之時點，是否業
      經檢定合格。查本件舉發違規之時間係「九十七年六月二
      十二日」，而卷附之經濟部標準檢驗局「雷達測速儀檢定
      合格證書」編號分別為「Ｍ00000000號，檢定日
      期：九十六年七月六日，有效期限：九十七年七月三十一
      日，九十六年七月九日核發」（見原審卷第十頁，下稱第
      一份合格證書）、「Ｍ00000000號，檢定日期：
      九十七年七月二十二日，有效期限：九十八年七月三十一
      日，九十七年七月二十三日核發」（見原審卷第二十四頁
      ，下稱第二份合格證書），是用以表彰本件雷達測速儀於
      舉發時點業經檢驗合格之證明，應屬第一份合格證書。次
      查，依第一份合格證明書所載，其受檢主機編號為「00
      0－00000000」，但證人即舉發警員郭漢一所提
      拆解系爭雷達測速儀之主機編號為「000－00000
      000」（原審卷第四十四頁，而第四十三頁照片為表彰
      第二份合格證明書之合格單），另所提「臺北市政府警察
      局交通大隊大安分隊經管各固定桿裝設主機日期一覽表」
      上，和平東路師大路口之主機編號則為「000－000
      00000」（原審卷第四十七頁），兩者並不相同，何
      以有此差別，理由不明。則本件攝得系爭採證照片之雷達
      測速儀究竟有無經過檢驗合格，依卷內資料無從認定，原
      審遽以卷附合格證明書認系爭雷達測速儀業已檢驗合格，
      尚有未洽。
五、從而，受處分人於九十七年六月二十二日晚間八時四十三分
    許，騎乘車號Ｐ３６－６６９號重型機車，行經臺北市○○
    ○路○段「師範大學」前，有無違規超速？其超速之速率若
    干？是否經檢驗合格之雷達測速儀器照相採證？依卷內資料
    尚屬不明，自有調查究明之必要。原裁定駁回受處分人之異
    議聲明，尚有未洽，受處分人執此指摘原裁定不當，依諸上
    開說明非無理由，應由本院將原裁定撤銷，並發回原審詳予
    調查後，另為適當之裁定。
據上論斷，依道路交通案件處理辦法第二十六條、刑事訴訟法第
四百十三條，裁定如主文。
中    華    民    國    98    年    3     月    23    日
                  刑事第四庭  審判長法  官  陳筱珮
                                    法  官  陳玉雲
                                    法  官  鄭水銓
以上正本證明與原本無異。
本裁定不得再抗告。
                                    書記官  劉貞達
中    華    民    國    98    年    3     月    23    日


司法院資訊處製作；財團法人民間司法改革基金會備份。
